【裁判字號】    99,交聲,756
【裁判日期】    990630
【裁判案由】    違反道路交通管理處罰條例聲明異議
【裁判全文】
臺灣臺北地方法院交通事件裁定         99年度交聲字第756號
原處分機關  臺北市交通事件裁決所
異  議  人  甲○○
即受處分人
                      號2樓
上列異議人即受處分人因違反道路交通管理處罰條例案件，對於
臺北市交通事件裁決所民國99年5 月18日所為北市裁罰字第裁22
-AHO453199號、第裁22-AHO453208號處分（原處分案號：臺北市
政府警察局北市警交大字第AHO453199 號、第AHO453208 號），
聲明異議，本院裁定如下：
    主  文
原處分關於記違規點數壹點部分，均撤銷。
其餘異議均駁回。
    理  由
一、按汽車駕駛人，駕駛汽車不遵守道路交通標誌、標線、號誌
    之指示，而本章各條無處罰之規定者，處新臺幣（下同）90
    0 元以上1,800 元以下罰鍰，道路交通管理處罰條例第60條
    第2 項第3 款定有明文。
二、本件受處分人即異議人甲○○所有車牌號碼3560-QT 號自用
    小客車，分別於民國99年2 月24日上午7 時41分許、2 月26
    日上午7 時53分許，沿臺北市○○○路○ 段東向西方向行駛
    ，行經臺北市○○○路○ 段159 巷口時，適忠孝東路東向西
    方向之號誌燈為紅燈，竟不依標線指示而於紅燈時越過停止
    線，違反道路交通管理處罰條例第60條第2 項第3 款之規定
    ，經警依科學儀器採證照片掣單舉發，嗣受處分人之妹朱淑
    真於通知單上所載應到案日期前，向臺北市交通事件裁決所
    提出申訴，陳述自己為實際駕駛人；但經原舉發單位調查結
    果，仍認受處分人有其上開違規之行為，臺北市交通裁決所
    乃依同上規定，各裁處受處分人罰鍰9 百元，並依同條例第
    63條第1 項第1 款規定，各記違規點數1 點等情，有科學儀
    器採證照片、臺北市交通事件裁決所違反道路交通管理事件
    裁決書、送達證書各2 份及臺北市政府警察局南港分局書函
    在卷可按。
三、受處分人異議意旨略以：前揭時間，該車實際係由其妹朱淑
    真駕駛，朱淑真每日上班必行經此巷口左轉進入巷道內，因
    擬左轉才越過停止線以看清分隔島對向來車云云。
四、本院經查：
  (一)受處分人所有車牌號碼3560-QT 號自用小客車，於前揭時間
    駕車行經前揭交岔路口之際，其行車方向顯示紅燈，但該車
    車身越過停止線之事實，為受處分人所不爭執，亦有採證照
    片2 張附卷足憑，堪認定為事實。
  (二)受處分人雖主張該車實際係由朱淑真駕駛，然查：
  (1)按道路交通管理處罰條例之處罰，受舉發違反道路交通管理
    事件之受處罰人，認為受舉發之違規行為應歸責他人者，應
    於舉發違反道路交通管理事件通知單應到案日期前，檢附相
    關證據及應歸責人相關證明文件，向處罰機關告知應歸責人
    ，處罰機關應即另行通知應歸責人到案依法處理，逾期未依
    規定辦理者，仍依本條例各該違反條款規定處罰，道路交通
    管理處罰條例第85條第1 項定有明文。是受舉發人如認受舉
    發之違規行為應歸責他人者，除舉發人於填製通知單時酌留
    之應到案日期不符上開規定、過短而有不當者應酌予延長外
    ，均應於應到案日期前向處罰機關告知應歸責人，此處之「
    告知應歸責人」程序，雖非不得由應歸責人自行到案陳述意
    見之方式代之，但依法仍需於應到案日期前為之，若於通知
    單所載應到案日期後始由應歸責人自行到案陳述意見而完成
    向處罰機關告知應歸責人之程序，依前開規定，即屬道路交
    通管理處罰條例第85條第1 項後段所指「逾期未依規定辦理
    」之情形，處罰機關自仍應依同條例各該違反條款規定處罰
    受舉發人，方屬適法。
  (2)查臺北市政府警察局交通警察大隊南港分隊以甲○○為車牌
    號碼3560-QT 號自用小客車之所有人，而該車於上開時、地
    有違規行為為由，依道路交通管理處罰條例第60條第2 項第
    3 款規定，對甲○○製單舉發，並於舉發違反道路交通管理
    事件通知單上載明應到案日期為99年4 月13日前，受處分人
    即於99年3 月26日繳清罰鍰，有舉發採證照片及罰鍰收據附
    卷可證，是符合前揭規定。嗣朱淑真於99年4 月23日透過電
    子郵件，向原處分機關申訴表示：前揭違規行為係其駕駛前
    揭車輛所為，朱淑真始係實際駕駛人，並附具朱淑真之聯絡
    地址及電話，向原處分機關即臺北市交通事件裁決所到案陳
    述意見，亦有電子郵件及附件足稽。是依前開說明，朱淑真
    於99年4 月23日以自己為應歸責人提出申訴，固可寬認係屬
    道路交通管理處罰條例第85條第1 項所指之「向處罰機關告
    知應歸責人」，但已逾應到案日期99年4 月13日。因此，本
    件實際駕駛人朱淑真自行到案陳述意見乃「逾期未依規定辦
    理」，原處分機關依道路交通管理處罰條例第85條第1 項後
    段規定，僅能依同條例各該違反條款規定處罰受舉發人甲○
    ○，不得另行通知朱淑真到案，合先敘明。
  (三)又受處分人援引朱淑真之意見，主張：越過停止線係因擬左
    轉以看清分隔島對向來車。惟受處分人未提出相關證據說明
    該處視線有何障礙，自不得徒以看清來車為由，試圖卸責。
    綜上所述，朱淑真逾越應到案日期始向原處分機關告知本件
    違規行為應歸責於自己，已無從更改受舉發人，又受處分人
    甲○○援引朱淑真之主張，亦無理由。
  (四)然而，原處分就前揭不遵守道路交通標線指示之違規行為另
    記違規點數1 點部分，依道路交通管理處罰條例第63條第1
    項第1 款規定，此條應記違規點數1 點之違規行為，並不包
    括同條例第60條第2 項第3 款之情形，原處分容有誤會。應
    由本院將此部分撤銷，以資適法。
五、綜上，原處分機關認定受處分人所有自用小客車於前開時、
    地有不遵守交通標線指示之行為，應堪認定，而依據首開道
    路交通管理處罰條例之規定，各裁處罰鍰9 百元，核無不當
    ，受處分人聲明異議為無理由，應予駁回。然而，原處分裁
    處受處分人應各記違規點數1 點部分，核與道路交通管理處
    罰條例第63條第1 項第1 款之規定不符，應予撤銷。
六、據上論斷，應依道路交通案件處理辦法第19條、第20條前段
    ，裁定如主文。
中    華    民    國    99    年    6     月    30    日
                  交通法庭  法  官  林晏如
上正本與原本無異。
如不服本裁定，應於送達後5日內向本院提出抗告狀。
                            書記官  楊盈茹
中    華    民    國    99    年    7     月    1     日

司法院資訊處製作；財團法人民間司法改革基金會備份。
